臺灣花蓮地方法院刑事判決
110年度訴字第204號
公  訴  人  臺灣花蓮地方檢察署檢察官
被      告  莊文呈

選任辯護人  賴淳良律師
            胡孟郁律師
上列被告因妨害秩序案件，經檢察官提起公訴（110年度撤緩偵
字第60號），被告於本院準備程序中就被訴事實為有罪之陳述，
經告知簡式審判程序之旨，並聽取當事人之意見後，本院合議庭
裁定由受命法官獨任依簡式審判程序審理，判決如下：
    主    文
莊文呈在公眾得出入之場所聚集三人以上下手實施強暴，處有期
徒刑肆月，如易科罰金，以新臺幣壹仟元折算壹日。緩刑貳年，
並應於判決確定之日起陸月內，向公庫支付新臺幣肆萬元。
    犯罪事實
一、莊文呈因蔡宜哲、吳沂澄間有糾紛，於民國109年2月26日19
    時許接獲戴昌榮之聯繫，與蔡宜哲、邱紹瑋、戴昌榮、高楷
    杰、鄭奕瑋等人分別駕駛車牌000-0000號廂型車、000-0000
    號自用小客車（起訴書均記載為「0000」，由本院逕予更正
    ），於同日19時50分許抵達吳沂澄經營之○○租車行，其等均
    明知該車行鄰近花蓮火車站，旅客往來頻繁，且○○租車行為
    公眾得出入之場所，竟共同基於在公眾得出入之場所聚集三
    人以上，施強暴脅迫之犯意聯絡，在該車行前方馬路拉扯、
    毆打吳沂澄及王○○，並毀損該車行之機車，雙方隨即發生互
    毆，致邱紹瑋、吳沂澄、王○○（民國92年生，名籍詳卷）均
    受傷（傷害、毀損部分均未經提出告訴；高楷杰、邱紹瑋由
    本院另案審結，蔡宜哲、戴昌榮、鄭奕瑋均另經臺灣花蓮地
    方檢察署檢察官為緩起訴處分）。
二、案經花蓮縣警察局花蓮分局報告臺灣花蓮地方檢察署檢察官
    偵查起訴。
    理    由
一、被告莊文呈前經臺灣花蓮地方檢察署檢察官以109年度偵字
    第4915號為緩起訴處分，嗣經臺灣高等檢察署花蓮檢察分署
    檢察長以109年度上職議字第1381號駁回職權再議，而於109
    年12月3日確定，緩起訴期間為3年，並應自緩起訴處分確定
    日起3月內向公庫支付新臺幣（下同）4萬元，緩起訴期間自
    109年12月3日起至112年12月2日止等情，有該緩起訴處分書
    、駁回職權再議處分書、臺灣花蓮地方檢察署檢察官緩起訴
    處分命令通知書及臺灣高等法院被告前案紀錄表存卷可參。
    惟被告於109年12月3日起至110年3月2日應向公庫支付4萬元
    ，被告未按期繳納，檢察官以被告於緩起訴期間內未依所附
    條件向公庫支付一定金額，違背刑事訴訟法第253條之2第1
    項第4款之應履行事項為理由，於110年4月21日依職權撤銷
    緩起訴處分，有臺灣花蓮地方檢察署檢察官110年度撤緩字
    第39號撤銷緩起訴處分書在卷可佐，並於同年月23日公告，
    撤銷緩起訴處分書於110年5月7日寄存送達於被告住所，被
    告未聲請再議而確定，並有臺灣花蓮地方檢察署檢察官撤銷
    緩起訴處分書、上述被告前案紀錄表、送達證書附卷可稽。
    應認在緩起訴處分期滿前，該撤銷緩起訴處分已生效力，是
    檢察官於110年10月5日就本案提起公訴，程序上並無不合。
二、被告所犯為死刑、無期徒刑、最輕本刑為三年以上有期徒刑
    之罪或高等法院管轄第一審案件以外之罪，其於準備程序中
    ，先就被訴事實為有罪之陳述，經告知簡式審判程序之旨，
    並聽取當事人之意見後，本院合議庭裁定由受命法官獨任行
    簡式審判程序，且依刑事訴訟法第273條之2規定，簡式審判
    程序之證據調查，不受同法第159條第1項、第161條之2、第
    161條之3、第163條之1及第164條至第170條規定之限制，先
    予敘明。
三、認定犯罪事實所憑之證據：
　㈠被告於警詢、偵訊、本院準備程序之自白。
　㈡證人即共同被告蔡宜哲、邱紹瑋、戴昌榮、高楷杰、鄭奕瑋
    於警詢、偵訊之證述。
　㈢證人即被害人吳沂澄、王○○於警詢、偵訊之證述。
　㈣證人黃鈺婷、陳冠宇、曾道瑋於警詢之證述。
　㈤監視錄影畫面、照片、鬥毆處所地圖。
四、論罪科刑
  ㈠本案案發地點在位於花蓮火車站附近之○○租車行，該處為公
    眾得出入之場所乙節，有現場照片、地圖在卷可考（見警卷
    第153頁、第163頁至第164頁），是本件聚集並下手實施強
    暴之地點係「公眾得出入之場所」無誤。被告與共同被告蔡
    宜哲、邱紹瑋、戴昌榮、高楷杰、鄭奕瑋於前開公共場所聚
    集，並以犯罪事實欄所載之方式對被害人吳沂澄、王○○施強
    暴，顯已對公共秩序及人民安寧造成危害，核被告所為，係
    犯刑法第150條第1項後段在公眾得出入之場所聚集三人以上
    下手實施強暴罪。
  ㈡本案犯罪構成要件須聚集三人以上，性質上屬於聚合犯，並
    應以在場共同實施或在場參與分擔實施犯罪之人為限，故被
    告及共同被告，均在場參與實施上開犯行，彼等間有犯意聯
    絡及行為分擔，均應論以共同正犯，但依刑法條文有「結夥
    三人以上」者，其主文之記載並無加列「共同」之必要（最
    高法院79年度台上第4231號判決意旨參照），是本條文以「
    聚集三人以上」為構成要件，應為相同解釋，方為適論。
  ㈢被告為上開犯行之際，正值青年，因一時血氣方剛、輕估後
    果以致觸蹈法網，然於偵審中始終坦承犯行，深具悔意，被
    害人吳沂澄、王○○亦未提起告訴，考量本件案發時間尚非人
    車往來頻繁之時段，造成危害程度並非重大，參以刑法第15
    0條第1項後段之罪其最輕法定本刑為有期徒刑6月，就本件
    犯罪情節衡之，認科以最低度刑仍嫌過重，爰依刑法第59條
    規定減輕其刑。
  ㈣爰以行為人之責任為基礎，審酌被告因共同被告蔡宜哲與被
    害人吳沂澄前有糾紛，而共同被告蔡宜哲為向被害人吳沂澄
    尋釁，竟未思以和平理性之方式處理，透過共同被告邱紹瑋
    聚集戴昌榮等人及被告，被告即與共同被告等人在前開公眾
    得出入之場所聚集並群起鬥毆，致被害人吳沂澄、王○○受有
    傷害，且該處鄰近花蓮火車站，人車來往頻繁，於該處聚集
    鬥毆顯已危害公眾安寧，所為實非可取，惟念被告犯後自始
    坦認犯行、知所悔悟之犯後態度，且被害人吳沂澄、王○○於
    偵查中表明不願提起告訴等語（見偵卷第80頁），被告已取
    得被害人吳沂澄之諒解（見本院卷第159頁和解書），再參
    酌被告並非本件事發之導火線，兼衡被告自述高職畢業之教
    育程度、從事長照工作、須扶養父親及小孩之家庭經濟狀況
    （見本院卷第152頁），暨被告之犯罪動機、目的、手段、
    品行、犯後態度及所生損害等一切情狀，量處如主文所示之
    刑，並諭知易科罰金之折算標準。
  ㈤緩刑考量
　　⒈被告未曾因故意犯罪受有期徒刑以上刑之宣告，有臺灣高
      等法院被告前案紀錄表在卷可憑，本院審酌被告與被害人
      已和解，且被害人於偵查中均表明不予追究，且本案並非
      由被告而起，被告係應邀一同前往，即聚眾發生衝突，前
      因本案已獲檢察官為緩起訴處分，因當時經濟狀況不好無
      法如期繳納緩起訴處分金，而遭檢察官撤銷緩起訴處分，
      如以單純科處短期自由刑之方式處罰被告，對於避免被告
      未來再犯與否，並無顯然實質助益，本諸被告於本院準備
      程序已認罪，尚有悔意之前提，本院認為若能附條件令被
      告得以反省自身錯誤，並在緩刑期間內，警惕被告謹言慎
      行不再觸法，更能避免被告再犯罪，本案特別預防之效益
      ，顯高於一般預防，本院認為被告經此偵、審程序及刑之
      宣告後，應已知所警惕，無再犯之虞，認以暫不執行其刑
      為當，爰依刑法第74條第1項第1款之規定，予以宣告緩刑
      2年，以勵自新。
　　⒉本院斟酌被告之犯罪情節，俾使其能確實引以為戒，爰依
      刑法第74條第2項第4款規定，命其於本判決確定之日起6
      月內，向公庫支付4萬元，以啟自新。倘被告違反上開負
      擔，情節重大，足認原宣告之緩刑難收其預期效果，而有
      執行刑罰之必要，得依刑法第75條之1第1項第4款規定，
      撤銷其緩刑之宣告，望被告珍惜此次機會，勿再重蹈覆轍
      。
據上論斷，應依刑事訴訟法第273條之1第1項、第299條第1項前
段，判決如主文。
本案經檢察官王怡仁提起公訴，檢察官蕭百麟到庭執行職務。
中　　華　　民　　國　　111 　年　　2 　　月　　10　　日
　　　　　　　　　刑事第五庭        法　官　邱韻如
以上正本證明與原本無異。
如不服本判決應於收受送達後20日內向本院提出上訴書狀，並應
敘述具體理由。其未敘述上訴理由者，應於上訴期間屆滿後20日
內向本院補提理由書(均須按他造當事人之人數附繕本)「切勿逕
送上級法院」。告訴人或被害人如對於本判決不服者，應具備理
由請求檢察官上訴，其上訴期間之計算係以檢察官收受判決正本
之日期為準。
辯護人依據刑事訴訟法第346條、公設辯護人條例第17條及律師
法第32 條第2項、第36條等規定之意旨，尚負有提供法律知識、
協助被告之義務（含得為被告之利益提起上訴，但不得與被告明
示之意思相反）。
因疫情而遲誤不變期間，得向法院聲請回復原狀。　　　　　　
中　　華　　民　　國　　111 　年　　2 　　月　　11　　日
                                書記官  呂姿穎

附錄本案論罪科刑法條：
【刑法第150條第1項】
在公共場所或公眾得出入之場所聚集三人以上，施強暴脅迫者，
在場助勢之人，處1 年以下有期徒刑、拘役或10萬元以下罰金；
首謀及下手實施者，處6 月以上5 年以下有期徒刑。